臺灣高雄地方法院刑事判決　　　　　　　100年度訴字第243號
公　訴　人　臺灣高雄地方法院檢察署檢察官
被　　　告　周繼志
上列被告因誣告案件，經檢察官提起公訴（99年度偵字第25480
號），本院判決如下：
    主  文
周繼志無罪。
    理  由
一、公訴意旨略以：被告周繼志與告訴人林曉琪於民國97年4 、
    5 月間，在UT網路南部人聊天室認識後，發生性騷擾案糾紛
    ，被告竟意圖使他人受刑事處分，明知告訴人並無恐嚇取財
    之犯行，仍基於誣告之犯意，於98年8 月20日，至高雄市政
    府警察局刑事警察大隊，對員警稱：告訴人於98年6 月27日
    （起訴書誤載為98年6 月24日），基於恐嚇取財之犯意，以
    提出性騷擾告訴為由，向其要求新臺幣（下同）20萬元和解
    金，並要讓其人生留下污點等語。足以生損害於告訴人及國
    家司法權之正確行使等情，因認被告涉犯刑法第169 條第1
    項誣告罪嫌等語。
二、按被告以外之人於審判外之言詞或書面陳述，除法律有規定
    者外，不得作為證據，刑事訴訟法第159 條第1 項定有明文
    ，此即學理上所稱之「傳聞證據排除法則」，而依上開法律
    規定，傳聞證據原則上固無證據能力，但如法律別有規定者
    ，即例外認有證據能力。又按被告以外之人於審判外之陳述
    ，雖不符同法第159 條之1 至之4 之規定，而經當事人於審
    判程式同意作為證據，法院審酌該言詞陳述或書面陳述作成
    時之情況，認為適當者，亦得為證據。當事人、代理人或辯
    護人於法院調查證據時，知有第159 條第1 項不得為證據之
    情形，而未於言詞辯論終結前聲明異議者，視為有前項之同
    意，同法第159 條之5 第1 項、第2 項定有明文。查本判決
    下列所引用之證據，其中傳聞證據部分，或經被告於本院準
    備程序、審理時同意作為證據使用；或因檢察官未於言詞辯
    論終結前，聲明異議（見本院審訴卷第18頁第4 行、本院訴
    字卷第15頁第7 行以下至第15頁背面第25行）【關於證人林
    曉琪於偵查中之陳述，被告雖於本院準備程序時否認其證據
    能力，嗣於本院100 年3 月29日審理時，改稱同意上開陳述
    有證據能力（見本院訴卷第15頁第7 至10行）】。本院審酌
    該等傳聞證據作成時之狀況，並無違法或不當等不宜作為證
    據之情形，依前開說明，均得作為證據。
三、按犯罪事實應依證據認定之，無證據不得認定犯罪事實；不
    能證明被告犯罪者，應諭知無罪之判決，刑事訴訟法第154
    條第2 項及第301 條第1 項前段分別定有明文。次按刑事訴
    訟法上所謂認定犯罪事實之證據，係指足以認定被告確有犯
    罪行為之積極證據而言，如未能發現相當證據或證據不足以
    證明，自不能以推測或擬制之方法，以為裁判基礎（最高法
    院29年上字第3105號及40年台上字第86號判例參照）。又認
    定不利於被告之事實，須依積極證據，茍積極證據不足為不
    利被告之認定時，即應為有利於被告之認定，更不必有何有
    利之證據（最高法院30年上字第816 號判例參照）。復按誣
    告罪之成立，以意圖他人受刑事處分虛構事實而向該管公務
    員申告為其要件，告訴人所訴事實，不能證明其係實在，對
    於被訴人為不起訴處分確定者，是否構成誣告罪，尚應就其
    有無虛構誣告之故意以為斷，並非當然可以誣告罪相繩，故
    在積極方面如無證據證明告訴人確係出於故意而虛構者，仍
    不能遽以誣告罪論處（最高法院46年台上字第927 號、59年
    台上字第581 號判例參照）。再按誣告罪之成立，以告訴人
    所訴被訴人之事實必須完全出於虛構為要件，若有出於誤會
    或懷疑有此事實而為申告，以致不能證明其所訴之事實為真
    實，縱被訴人不負刑責，而告訴人本缺乏誣告之故意，亦難
    成立誣告罪名（最高法院44年台上字第892 號判例參照）。
四、公訴意旨認被告周繼志涉犯上開誣告罪嫌，無非係以：被告
    於99年3 月10日之偵訊筆錄、告訴人於99年3 月10日之偵訊
    筆錄、98年6 月24日被告與告訴人之對話譯文、高雄縣政府
    警察局林園分局大寮分駐所98年6 月5 日詢問筆錄、高雄政
    府警察局林園分局98年8 月19日高縣林警偵字第098009370
    號函、高雄市捐稽徵處99年4 月15日高市稽密人字第099220
    0212號函附告訴人申訴遭被告性騷擾乙案調查資料、臺灣高
    雄地方法院檢察署（下稱高雄地檢署）99年度偵字第6420號
    影卷及前開案件不起處分書等為其主要論據。訊據被告否認
    有何涉犯誣告罪行，辯稱：與告訴人間之互動，並未構成性
    騷擾，而告訴人就性騷擾案確實要求其以20萬元之價額和解
    ，其並無憑空捏造等語。經查：
  (一)被告於98年8 月20日至高雄市政府警察局刑事警察大隊，以
    言詞向該大隊警員提出恐嚇取財告訴，告訴內容略以：告訴
    人基於恐嚇取財之犯意，於98年6 月27日【被告於本院審理
    中陳稱：係星期六撥打電話等語（詳本院訴字卷第15頁第17
    行以下），故實際撥打電話之日應為6 月27日（星期六），
    而非6 月24日。原告訴內容及起訴書均誤載為6 月24日】以
    告訴人使用之行動電話，撥打其使用之行動電話，要求其支
    付20萬元之和解金，否則將提出性騷擾之告訴，並要讓其人
    生留下污點等語，而有對其恐嚇取財之嫌。嗣因告訴人罪嫌
    不足，該案件經高雄地檢署檢察官於99年5 月31日以99年度
    偵字第6420號處分書為不起訴處分確定等情，業據被告自承
    在卷（見本院審訴卷第18頁倒數第3 行以下至第19頁第4 行
    ），復經本院核閱上開案件卷宗審認無訛，有該案卷宗影本
    在卷可憑。惟依上開說明，告訴人所訴事實，不能證明其係
    實在，對於被訴人為不起訴處分確定者，是否構成誣告罪，
    尚應就其有無虛構誣告之故意、有無積極證據證明確係故意
    虛構事實以為斷，並非當然可以誣告罪相繩，合先敘明。
  (二)被告係法律系畢業，98年間在高雄市稅捐稽徵處服替代役。
    與告訴人於97年4 、5 月間，在UT網路南部人聊天室認識。
    告訴人於98年6 月5 日至高雄市政府警察局林園分局大寮分
    駐所，稱遭被告以手機傳送不堪入目之文字簡訊長期性騷擾
    ，並提出性騷擾告訴及申訴，經該所及被告服替代役之高雄
    市稅捐稽徵處就上開事件進行調查。嗣後，被告於98年6 月
    27日以行動電話撥打告訴人之行動電話，雙方於通話過程中
    談論上開性騷擾事件之和解事宜，告訴人確實告知被告和解
    金額須20萬元之事實，為被告所自承（見本院審訴字卷第18
    頁倒數第6 至4 行、本院訴字卷第16頁第6 行、第10至12
    行）；核與告訴人於本院審理時之證述相符（見本院訴字卷
    第12頁第2 至4 行、17至19行、第12頁背面第17至28行、第
    13頁第3 至7 行、倒數第5 行以下至第13頁背面第9 行、第
    14頁倒數第1 行）。此外，復有98年6 月27日被告與告訴人
    之對話譯文、高雄市政府警察局林園分局大寮分駐所98 年6
    月5 日詢問筆錄、高雄市政府警察局林園分局98年8 月19日
    高縣林警偵字第098009370 號函、高雄市捐稽徵處99年4 月
    15日高市稽密人字第0992200212號函附告訴人申訴遭被告性
    騷擾乙案調查資料在卷可稽（見99偵6420號卷第3 頁至第5
    頁、第17至23頁、第28至30頁、第32至38頁、第49頁）。是
    此部分事實，堪以認定。
  (三)公訴意旨雖認被告指訴告訴人涉犯恐嚇取財罪嫌係屬誣告，
    然本院審酌：證人即告訴人雖於本院審理時證稱：因為被
    告從97年7 、8 月開始，即或傳送不堪入目之簡訊，或以被
    告之手機、被告其他朋友電話，在任何時段撥打電話予其，
    影響其情緒及作息，其始向林園分局提出性騷擾之告訴，且
    被告一再以金錢賠償來要求和解，顯然是不尊重其個人的人
    格尊嚴，其基於一時氣憤而告以和解金須20萬元，但其並無
    意與被告和解等語（見本院訴字卷第12頁第17至28行、第13
    頁背面第21至25 行 、第14頁第2 至16行）。然亦證稱：在
    電話中曾向被告稱：「我問你你的前途值多少錢？為了前途
    該拿出來吧，你為了以後你的前途，你可以去考國考付出代
    價吧」等語（見本院訴字卷第13頁背面第16至20行）。且有
    上開錄音譯文在卷可稽（見99偵第6420號卷第3 至5 頁）。
    告訴人於兩造談論和解條件時，確有以舉發性騷擾行為之表
    示及要求被告為保全被告名譽、前途應予賠償之事實。而
    被告於98年8 月20日至高雄市政府警察局刑事警察大隊申告
    時，固指稱告訴人向其表示已向高雄市政府警察局林園分局
    提出性騷擾告訴，如果不支付和解金20萬元，就提出告訴，
    讓其人生留下污點，其害怕告訴人向其家人及工作地方宣傳
    性騷擾事宜，但籌不到錢等語，然亦稱：其與告訴人間有互
    動，並沒有騷擾告訴人之意等語，有上開警詢筆錄在卷可參
    （見警卷第4 至6 頁）。審酌被告提告時，告訴人與被告間
    之性騷擾案件尚未經調查確定屬實，且被告係法律系畢業，
    當時在高雄市稅捐稽徵處服替代役，每月收入僅數千元，就
    20萬元之和解金額與其收入相較，相差數十倍，經濟上確屬
    不能負擔，且協調過程中，被告屢次請告訴人降低和解金額
    ，均遭告訴人拒絕，並告以前揭話語，則被告在民事賠償責
    任存否未明，且自身給付能力有限之情形下，對於告訴人所
    提之不和解結果感受害怕，亦與常情無違。故被告於上述情
    形之下，認其遭告訴人恐嚇取財，確實有其合理之依據及懷
    疑，縱與法律規定恐嚇取財罪構成要件有間，而未達到法律
    規範之恐嚇程度，然此僅係被告之法律認知有誤，非謂被告
    有空言杜撰情節之虛偽情事。
  (四)綜上所述，被告對告訴人提出恐嚇取財之告訴，係本於相關
    事證，依據被告主觀之理解認知所為，尚無證據足認被告係
    無中生有，任意虛構捏造事實。
五、從而，在無積極證據被告故意虛構告訴人恐嚇取財之犯罪事
    實下，依前開判例意旨，自無法因被告指訴告訴人恐嚇取財
    犯行，曾經不起訴處分確定，即認被告有誣告犯行。此外，
    復查無其他積極證據足資證明被告有公訴意旨所指之犯行，
    不能證明被告犯罪，依法應為無罪之諭知。
據上論斷，應依刑事訴訟法第301 條第1 項前段，判決如主文。
本案經檢察官陳秉志到庭執行職務。
中    華    民    國   100    年    4     月    15    日
                  刑事第四庭  審判長法  官  方百正 

                                    法  官  葉文博

                                    法  官  謝文嵐
以上正本證明與原本無異。
如不服本判決應於收受判決後10日內向本院提出上訴書狀，並應
敘述具體理由。其未敘述上訴理由者，應於上訴期間屆滿後20日
內向本院補提理由書(均須按他造當事人之人數附繕本)「切勿逕
送上級法院」。
中    華    民    國  100     年    4     月    18    日
                                    書記官  鄒秀珍